【裁判字號】    98,竹簡,368
【裁判日期】    990421
【裁判案由】    返還消費借貸款
【裁判全文】
臺灣新竹地方法院民事簡易判決         98年度竹簡字第368號
    原      告  大眾商業銀行股份有限公司
    法定代理人  乙○○
    訴訟代理人  丁○○
                鍾秀雄
                陳志豪
                甲○○
    被      告  丙○○
上列當事人間返還消費借貸款事件，本院於民國99年4 月7 日辯
論終結，判決如下﹕
    主  文
原告之訴駁回。
訴訟費用新臺幣壹仟陸佰陸拾元由原告負擔。
    事實及理由
壹、程序方面﹕
一、本件原告原係向本院聲請核發支付命令，惟被告業於法定期
    間內提出異議，依據民事訴訟法第519 條第1 項規定，即應
    以原支付命令之聲請視為起訴，合先敘明。
二、按訴狀送達後，原告不得將原訴變更或追加他訴，但擴張或
    減縮應受判決事項之聲明者，不在此限，民事訴訟法第252
    條第1 項第3 款定有明文。本件原告聲請支付命令之聲明為
    ﹕被告應給付新臺幣（下同）157,365 元及自民國（下同）
    95年4 月12日起至清償日止，按年息百分之19.71 計算之利
    息及按月計付違約金300 元。嗣於被告就前述支付命令於法
    定期間提出異議後之98年8 月29日以書狀變更聲明為﹕請求
    被告給付157,365 元及自95年5 月10日起至清償日止，按年
    息百分之19.71 計算之利息，暨按月計付違約金300 元。復
    於本院98年9 月28日言詞辯論期日，再變更為﹕請求被告給
    付157,365 元及自95年5 月10日起至清償日止，按年息百分
    之19.71 計算之利息，有支付命令聲請狀、民事準備書狀、
    言詞辯論筆錄可稽，核原告所為係屬減縮應受判決事項之聲
    明，應予准許。
貳、實體方面﹕
一、原告方面﹕
    (一)原告起訴主張：被告於93年10月29日向原告請領信用卡，
      依約被告即得於特約商店刷卡消費，惟各月消費款應依原
      告寄送之信用卡消費明細月結單所訂之日期及方式繳付帳
      款。逾期未繳，應給付按年息百分之19.71 計算之遲延利
      息，並按月計付延滯金300 元。被告自93年10月29日起至
      95年5 月10日止，消費記帳合計157,365 元未為繳交，屢
      經催討亦置之不理，爰起訴請求被告給付157,365 元及自
      95年5 月10日起至清償日止，按年息百分之19.71 計算之
      利息。
    (二)對被告抗辯之陳述﹕
      1.本件信用卡申請書確為被告所申請，且係代償被告向訴
        外人上海商業儲蓄銀行（下稱上海銀行）、日盛國際商
        業銀行股份有限公司（下稱日盛銀行）之借款。自代償
        日起至95年5 月止，被告均至便利商店繳交最低繳款金
        額。95年5 月被告亦有參與債務協商，本件債務亦包括
        在內，被告並未表示意見，僅因每月還款金額過高而未
        能達成協商。
      2.又，95年協商時最大債權銀行為訴外人荷蘭商業銀行，
        因未達成協商，訴外人荷蘭商業銀行將申請資料全數返
        還被告。原告已為被告代償訴外人上海銀行、日盛銀行
        之借款，若被告無法證明訴外人上海銀行、日盛銀行之
        欠款非被告之債務，原告之代償行為即有效存在。況代
        償後至95年4 月，原告共寄送帳單18次，被告繳納17次
        ，金額共計89,270元。若非被告使用，冒用人豈有可能
        為維護被告之信用而持續繳款達一年半之久，且寄送帳
        單之地址為新竹市○○○街22巷1 號3 樓，為被告之戶
        籍地址，若非被告使用該信用卡，何以於93年11月至95
        年4 月均未提出異議，遲至5 年後始主張非其申請，顯
        違反經驗法則。另被告每月繳款金額均與當期最低應繳
        款金額分毫不差，均為5, 049元，若非被告本人，他人
        如何得知最低繳款金額，是被告所述與事實不符。
      3.被告不否認有向訴外人上海銀行借款，就是原告代償的
        部分。被告可能有授權其子辦理本件申請，亦知悉債務
        協商之事。
二、被告主張﹕
    (一)未積欠原告本件款項。對本件申請完全沒有印象，亦不記
      得有無申請信用卡。在原告處並無帳戶。身分證曾遺失數
      次，也被詐騙集團騙過。未曾收過銀行寄來的帳單。一直
      住在田美三街，原本在台肥（新竹市○○路）工作，但本
      件申請信用卡的時間點已經退休，也不需要申請。照理說
      要申請信用卡，應該要用工作。不認識訴外人陳珍妮。有
      信用卡不一定要消費。是因為身體不好才退休，怎麼可能
      開寵物店。伊怕寵物。
    (二)沒有向訴外人日盛銀行借款，有向訴外人上海銀行借款，
      是伊去開卡。95年間有人幫伊申請協商，因伊視力不好，
      幫伊處理。伊記得有協商過，之前銀行有打電話給伊，表
      示以50,000元解決，但是伊認為應該以一折道義上處理，
      伊向訴外人上海銀行借了十幾萬元，時間不記得了。
    (三)原告的債權說法很多，伊弄不清楚，但確實沒有請原告代
      償訴外人上海銀行及日盛銀行的欠款。且訴外人上海銀行
      的款項，伊仍然在還。沒有印象向訴外人日盛銀行借款或
      申請信用卡。申請債務協商不是伊去申請的，因為協商的
      條件這麼優渥，伊何必傾家蕩產去清償而不同意。
    (四)沒有授權兒子去處理。一個兒子已不在，另一個在高雄當
      兵。希望原告能拿出證據。伊是之後收到訴外人中國信託
      商業銀行股份有限公司關於債務協商的事情，伊告知沒有
      申請協商，銀行人員就叫伊不要協商。伊有與各家銀行協
      商。
    (五)爰請求駁回原告之訴。
三、得心證之理由：
    (一)按請求履行債務之訴，除被告自認原告所主張債權發生原
      因之事實外，應先由原告就其主張此項事實，負舉證之責
      任，必須證明其為真實後，被告於其抗辯事實，始應負證
      明之責任，此為舉證責任分擔之原則，最高法院43年台上
      字第377 號著有判例可資參照。次按私文書之真正，如他
      造當事人有爭執者，則舉證人應負證其真正之責。另民事
      訴訟如係由原告主張權利者，應先由原告負舉證之責，若
      原告先不能舉證，以證實自己主張之事實為真實，則被告
      就其抗辯事實即令不能舉證，或其所舉證據尚有疵累，亦
      應駁回原告之請求，最高法院47年台上字第1784號、17年
      上字第917 號亦著有判例。
    (二)本件原告主張其與被告間存有消費借貸關係，並提出信用
      卡申請書、約定條款、信用卡消費明細表、日盛銀行白金
      卡消費明細帳單、上海銀行信用卡消費明細月結單等件為
      據，惟被告否認與原告間存有消費借貸關係，並以前情置
      辯。則本件所應審究者，厥為兩造之間是否成立消費借貸
      契約？經查：
      1.本件原告提出之信用卡申請書，業經被告否認其上簽名
        為其本人親自簽名。本院依職權調閱被告於中華郵政股
        份有限公司新竹郵局、中國信託商業銀行、中國農民銀
        行之開戶、印鑑資料及被告退休前任職之臺灣肥料股份
        有限公司新竹廠之人事資料，將前述資料及被告當庭書
        寫之資料連同原告提出之信用卡申請書囑請法務部調查
        局鑑定，其鑑定結果認原告所提信用卡申請書上之簽名
        與前述調閱及被告當庭書寫之資料，筆跡筆劃特徵不同
        ，有法務部調查局鑑定書一紙附卷可憑，是被告辯稱未
        於信用卡申請書上簽名，尚揕採信。準此，尚無法徒憑
        原告提出之信用卡申請書即遽認兩造間存有消費借貸關
        係。
      2.原告又主張其係代償被告在訴外人上海銀行、日盛銀行
        之借款，被告應知悉有辦理本件信用卡的事實，且寄送
        帳單多達18次，亦有依約繳款，被告可能授權其子辦理
        等節，亦為被告所否認。經查，原告提出之信用卡消費
        明細表係原告自行製作之私文書，被告既已否認，依前
        所述，即應由原告證明為真。而本院依原告所述向訴外
        人上海銀行函查有無代償之情形，惟據訴外人上海銀行
        函覆「查鄭君積欠本行之信用卡帳款係以每月1,000 元
        分期還款中，並無其他金融機構代償」，有該行99年3
        月12日上總卡字第0990000093號函足參。另就訴外人日
        盛銀行部分，該行函稱「經查．．．，至有無於其他金
        融機構代償本行無相關資料可供參考」，亦有訴外人日
        盛銀行99年3 月10日日銀字第0992E00025190 號函足稽
        ，是無證據可證原告所述之情，況原告若已為被告代償
        ，被告何以迄今仍需每月還款1,000 元予訴外人上海銀
        行，是原告主張代償之事實尚難認定。至原告所稱自93
        年11月至95年4 月所寄送之帳單均有繳款，被告應該知
        悉云云，惟依原告之主張，僅能說明上開期間之帳款有
        人繳納，且被告之戶籍地非僅被告一人居住，此有戶籍
        資料可憑，繳款之人是否即為被告，尚非無疑。而被告
        否認有向原告申請本件信用卡，且信用卡申請書亦非被
        告之字跡，已如上所述，則被告既未向原告申請本件信
        用卡，於長達5 年之期間未為異議，並無違情之處，況
        以被告之名於本件信用卡申請書簽名之人，或恐未經本
        人許可或同意而申請本件信用卡之事為他人知悉而涉及
        相關責任，故而繼續繳納各期款項，亦屬可能，是自難
        以系爭款項曾繳款17期即推斷為被告所繳交，或被告對
        此知情或有授權他人為之，是以，原告此部分主張，並
        無所據。
      3.原告另主張95年5 月間，債務人曾參與債務協商，系爭
        債務包含在內云云，被告就此雖不否認曾委請他人代為
        申請，惟被告自始即否認向原告申請本件信用卡，則受
        託之人所陳報之債權資料是否正確無誤，有無包含系爭
        債務，即有疑慮，而原告就被告於申請債務協商時有陳
        報系爭債務此有利於己之事實未能舉證證明，所述即無
        足採。
    (三)綜上，原告未能提出事證證明兩造間有消費借貸契約存在
      ，從而，原告依據消費借貸之法律關係，訴請被告給付15
      7,365 元，及自95年5 月10日起至清償日止，按年息百分
      之19.71 計算之利息，即無理由，應予駁回。
四、本件事證已臻明確，兩造其餘陳述及主張或攻繫防禦方法，
    對判決之結果不生影響，爰不一一條列審究，併此敘明。
、爰依民事訴訟法第87條第1 項，於判決時諭知原告應負擔之
    訴訟費用如主文第2 項所示之金額。
肆、據上論結，本件原告之訴為無理由，依民事訴訟法第436 條
    第2 項、第78條、第87條第1 項，判決如主文。
中    華    民    國    99    年    4    月     21    日
                  新竹簡易庭   法   官  盧玉潤
以上正本係照原本作成。
如對本判決上訴，須於判決送達後20日內向本院提出上訴狀。
中    華    民    國    99    年    4    月    21     日
                                書記官  謝國聖

司法院資訊處製作；財團法人民間司法改革基金會備份。
